臺灣高等法院臺南分院民事裁定　　96年度勞再字第1號
再 審 原告　乙○○
再 審 被告　興南汽車客運公司
法定代理人　甲○○
上列當事人間請求確認僱傭關係存在事件，再審原告對於中華民
國96年1月30日本院95年度勞上更(一)字第3號第二審確定判決，提
起再審，本院裁定如下：
    主  文
再審之訴駁回。
再審訴訟費用由再審原告負擔。
    事實及理由
一、按再審之訴不合法者，法院應以裁定駁回之，民事訴訟法第
    五百零二條第一項定有明文。次按提起再審之訴，應依民事
    訴訟法第五百零一條第一項第四款之規定，必須指明確定裁
    判有如何合於法定再審事由之具體情事，始為相當；此為必
    須具備之程式。又所謂表明再審理由，必須指明確定判決有
    如何合於法定再審事由之具體情事始為相當。倘僅泛言有何
    條款之再審事由，而無具體情事者，仍難謂已合法表明再審
    事由。既未合法表明再審事由即為無再審之事由，性質上無
    庸命其補正；另對本院確定判決提起再審之訴，應以有民事
    訴訟法第四百九十六條第一項各款之原因為限，此項原因亦
    即再審理由，必須於訴狀中表明之（見同法第五百零一條第
    一項第四款），否則其訴即屬不合法，毋庸命其補正，逕以
    裁定駁回之（最高法院61年度台再字第0137號、70年台再字
    第35號判例參照）。
二、本件再審原告再審意旨略以：再審原告由財團法人法律扶助
    基金會指派林瑞成為委任律師，於執行職務時未能依法兼顧
    當事人合法利益，遭最高法院以九十六年台上字第八六八號
    民事裁定，駁回再審原告之上訴，致再審原告受敗訴判決確
    定；再審原告於受雇再審被告期間，再審被告未依法令規定
    及義務提供工作安全之環境，且再審原告依勞動基準法係受
    再審被告雇用從事工作獲致工資者，惟再審被告卻以行車人
    員不足，藉由工作規則擴張其權限，再審原告因身心疲憊請
    特別休假未准，而再審被告竟以擅自離職為由將再審原告懲
    處解雇，已違反勞工法令及侵害勞工權益；另再審被告未公
    開揭示行車人員工作項目、權責等有關工作規則，亦違反勞
    工法令，爰提起本件再審之訴等語，並提出財團法人法律扶
    助基金會法律扶助施行範圍辦法一份及技術士技能檢定術科
    測試通知單共二紙為證。
三、經查：
  (一)本件再審原告據以提起再審之確定判決，即本院九十五年度
    勞上更(一)字第三號請求確認僱傭關係存在事件，已就再審原
    告前揭所陳：「再審被告未公開揭示行車人員工作項目、權
    責等有關工作規則，已違反勞工法令之主張及抗辯為何不足
    採，已於原確定裁定理由四之(三)中詳細說明其論據，並以：
    「‧‧惟按雇主違反勞基法第七十條，工作規則應報請主管
    機關核備後公開揭示之規定，僅係雇主應受同法第七十九條
    第一款規定處罰之問題。苟該工作規則未違反強制或禁止規
    定，仍屬有效（最高法院81年度台上字第2492號判決參照）
    。勞動基準法於八十九年七月十九日修正後，被上訴人公司
    之工作規則係於九十三年間再修正並報請主管機關核備，此
    有台南市政府95年10月16日南市勞動字第009515550520號函
    附卷足憑。縱認該工作規則於勞動基準法修正後有未立即報
    請主管機關核備後公開揭示之情事，然依上開最高法院判決
    意旨，僅係雇主是否受行政處罰之問題，該工作規則如未違
    反強制或禁止規定，仍屬有效。如前所述，該工作規則內容
    並不違背公共秩序，亦無牴觸勞動法令或違反憲法工作權之
    規定，且無違反強制或禁止規定，故應有效。」之調查結果
    予以判斷說明再審原告之辯稱為何不足採之理由；並有本院
    九十五年度勞上更(一)字第三號請求確認僱傭關係存在事件之
    判決書一份在卷可參。從而原確定判決依卷內所附之證據資
    料予以審酌，加以取捨、判斷而為事實之認定，既已於原確
    定判決內詳為敘明其取捨、判斷之理由，自非不依證據而逕
    為判斷；亦無並未認為不必要，而仍忽略證據聲明未為調查
    ，或已為調查而未就其調查之結果予以判斷者。再審原告執
    此部分作為再審之事由，且未明確指及有如何合於法定再審
    事由之具體情事，於法即有未合。
  (二)又經本院審究再審原告前揭所提出之再審意旨（指除(一)部分
    外）以觀，均非對於本院九十五年度勞上更(一)字第三號確定
    判決究有如何合於民事訴訟法第四百九十六條第一項各款及
    第二項規定之具體情事而為指摘；亦未指明有何條款之再審
    事由（包括(一)部分），自仍難謂已合法表明再審事由。
  (三)依上所述，揆諸前開說明，本件再審之訴於法自有未合，應
    予駁回。
四、據上論結，本件再審之訴為不合法，依民事訴訟法第五百零
    二條第一項、第五百零五條、第九十五條及第七十八條，裁
    定如主文。
中　　華　　民　　國　　96　　年　　8 　　月　　2 　　日
                  民事第一庭    審判長法　官  林金村
                                      法　官　胡景彬
                                      法　官　張世展
如對本裁定抗告，須於本裁定送達後10日內向本院提出抗告狀（
須附繕本），並應繳納抗告費新台幣1千元。
中　　華　　民　　國　　96　　年　　8 　　月　　3 　　日
                                      書記官  吳秋賢
